臺灣宜蘭地方法院刑事判決　　　　　　　　　　　　　　九十三年度訴字第五七號
　　公　訴　人　臺灣宜蘭地方法院檢察署檢察官
　　被　　　告　甲○○
　　選任辯護人　簡坤山
右列被告因台灣地區與大陸地區人民關係條例案件，經檢察官提起公訴（九十三年度
偵字第一九九號），本院判決如左：
    主  文
甲○○違反不得使大陸地區人民非法進入臺灣地區之規定，累犯，處有期徒刑柒月。
    事  實
一、甲○○曾因菸酒管理法案件，經本案以九十二年度宜簡字第六六號判處有期徒刑
    四月確定，並於民國九十年八月八日執行完畢。
二、甲○○係「東滿益號」漁船船長，大陸地區人民吳清壽、姚瑞明、張新忠（均經
    檢察官職權不起訴處分確定）則係在「東滿益號」漁船從事漁工工作。九十三年
    一月十六日，甲○○因尾牙為邀請吳清壽、姚瑞明、張新忠前往宜蘭縣頭城鎮○○里○○路○段二四二號其住處吃飯，明知大陸漁工僅得暫置於十二浬以內海域
    劃定地區之漁船上，並不得在十二浬內之海域作業、隨船停靠碼頭或登岸，竟於
    同日下午四時三十分許，駕駛所有車牌號碼九Ｔ─五四八０號之自小客車，未經
    許可，自宜蘭縣頭城鎮大溪漁港堤岸載運吳清壽、姚瑞明及張新忠至其前揭住處
    ，而使大陸地區人民非法進入台灣地區，嗣於同日下午五時十分許，為警在宜蘭
    縣頭城鎮○○路○段二四二號旁防波堤查獲。
三、案經宜蘭縣警察局礁溪分局報告台灣宜蘭地方法院檢察署檢察官偵查起訴。
    理  由
一、訊據被告矢口否認有右揭犯行，辯稱吳清壽、姚瑞明、張新忠三名大陸漁工係其
    妻丁○○即「東滿益號」漁船船主僱用，且係由丁○○駕車載該三名大陸漁工至
    其前揭住處吃尾牙云云；選任辯護人另以該三名大陸漁工均係合法之漁工，且均
    係合法進入大溪漁港，被告縱有將該三名大陸漁工等人載至其前揭住處吃尾牙之
    行為，亦不該當台灣地區與大陸地區人民關係條例大陸地區人民係第十五條第一
    款「使」大陸地區人民非法進入台灣地區要件等語置辯。經查：
（一）吳清壽、姚瑞明、張新忠係大陸漁工，九十三年一月十六日，其等三人因被告
      邀請其等至被告住處吃尾牙上岸，並由被告以前揭自小客車載往其前揭住處乙
      情，業據大陸漁工吳清壽、姚瑞明、張新忠於警詢及偵查中供承不諱，核與被
      告於警詢中之自白相符，並有吳清壽、姚瑞明、張新忠所有之台灣船舶聘用人
      員勞務證各一份在卷可稽，嗣被告雖於本院審理時辯稱該三名大陸漁工係其妻
      丁○○所僱用，並提出行政院農業委員會核發漁業人丁○○之漁業執照一紙為
      憑。惟查，船主並不當然即為漁船大陸漁工之僱用人，是難僅憑該漁業執照即
      推斷該三名大陸漁工係丁○○僱用。再者，「東滿益號」漁船相關捕漁海上作
      業等事項，係由被告管理負責，被告之妻丁○○僅在家管理日常家務，並無對
      外工作等情，業據被告妻妹丙○○及被告之子乙○○於本院審理時證述在卷，
      從而，被告既係「東滿益號」漁船實際管理負責人，則有關僱用吳清壽、姚瑞
      明、張新忠三名大陸漁工從事海上作業由被告為之，且為邀請該三名大陸漁工
      吃尾牙而由僱主即被告駕車使該三名大陸漁工載往其住處而進入台灣地區，亦
      符常情，是被告於警詢及該三名大陸漁工於警詢、偵查中所供承係由被告僱用
      及駕車使進入台灣地區等語，應屬可信。被告事後辯稱該三名大陸漁工係丁○○僱用並駕車使該三名大陸漁工進入台灣地區云云，顯不可採。又證人丙○○
      、乙○○於本院審理均另證稱並不知誰去載該三名大陸漁工前來吃尾牙等語，
      自難以證人丙○○、乙○○之證詞為被告有利之認定，併予敘明。
（二）選任辯護人另以大溪漁港本在台灣地區範圍內，大陸漁工既可在大溪漁港之四
      週堤岸活動，即已合法進入台灣地區，此與八十三年之前，大陸漁工僅可住在
      外海之海上旅館者不同，若從外海之海上旅館將大陸漁工非法接運到陸地，固
      可能觸犯上開罪名，若已合法進入陸地，只是在台灣地區內將大陸漁工從甲地
      載至乙地之行為，即與非法進入台灣地區者不同，自不該當台灣地區與大陸地
      區人民關係條例第十五條第一款「使」大陸地區人民非法進入台灣地區構成要
      件等語置辯。惟按台灣地區與大陸地區人民關係條例第十五條第一款關於不得
      使大陸地區人民非法進入台灣地區之規定，係指未經主管機關許可，擅自使大
      陸地區人民進入台灣地區而言。又行政院農業委員會依台灣地區與大陸地區人
      民關係條例第十條第三項訂定發布之台灣地區漁船船主接駁受僱大陸地區船員
      許可辦法第七條第一項規定：「僱用大陸船員之漁船經許可進入十二浬以內海
      域後，除不得作業外，漁船應直接駛往劃定地區，將大陸船員暫置原船或其他
      漁船，並由直轄市、縣（市）政府漁業主管機關查核；其涉及安全者，由當地
      警察機關處理。」台灣地區漁船船主接駁受僱大陸地區船員應行注意事項五亦
      規定：「大陸船員隨漁船進入十二浬以內海域後，不得從事捕撈作業，應由其
      漁船直接載往錨泊區，暫置船上。大陸船員除特殊情況，經警察機關核准外，
      不得隨船停靠碼頭或登岸。」因此，合法僱用之大陸船員，僅得暫置於十二浬
      以內海域劃定地區之漁船上，仍不得在十二浬內之海域作業、隨船停靠碼頭或
      登岸。此項規定，旨在規範大陸船員之僱用、接駁及管理等事項，非謂一經合
      法僱用並暫置在劃定地區漁船上之大陸船員，即屬已受進入台灣地區之許可。
      （最高法院刑事判決九十二年度台上字第二七六三號判決參照）是被告未經許
      可，駕車將該吳清壽、姚瑞明、張新忠三名大陸漁工漁船載往其住處之行為，
      即屬使大陸地區人民非法進入台灣地區，從而，選任辯護人上開所辯，尚嫌無
      據。
二、核被告所為，係違反臺灣地區與大陸地區人民關係條例第十五條第一款之規定，
  應依同法第七十九條第一項處罰。又被告前有事實欄所指之犯罪科刑及執行情形
    ，有臺灣高等法院被告全國前案紀錄表在卷可查，其於有期徒刑執行完畢五年內
    ，再犯有期徒刑以上之本罪，為累犯，應依法加重其刑。惟查，被告所犯之上開
    罪名，法定最低刑為有期徒刑一年，然斟酌本件被告使該三名大陸漁工非法進入
    台灣地區之目的係為宴請該三名大陸漁工至其住處吃尾牙，致罹重典，其情狀尚
    非無可憫恕之處，爰依刑法第五十九條之規定酌減輕其刑。並先加後減之。爰審
    酌被告犯罪之動機、目的、手段，及犯罪後態度等一切情狀，量處如主文所示之
    刑。
據上論斷，應依刑事訴訟法第二百九十九條第一項前段、臺灣地區與大陸地區人民關
係條例第十五條第一款、第七十九條第一項，刑法第十一條前段、第四十七條、第五
十九條，判決如主文。
本案經檢察官張鳳清到庭執行職務。
中       華       民        國     九十三    年    六   月     十六     日
                                  臺灣宜蘭地方法院刑事第三庭
                                      審判長法  官  黃  永  勝
                                            法  官  陳  嘉  年
                                  法  官  林  楨  森
右正本證明與原本無異。
如不服本判決，應於判決送達後十日內向本院提出上訴狀( 應附繕本 )。
                                            書記官  謝  佩   欣
中       華       民        國     九十三    年    六   月     二十一   日
附錄法條：
臺灣地區與大陸地區人民關係條例第十五條
左列行為不得為之：
一  使大陸地區人民非法進入臺灣地區。
二  招攬臺灣地區人民未經許可使之進入大陸地區。
三  使大陸地區人民在臺灣地區從事未經許可或與許可目的不符之活動。
四  僱用或留用大陸地區人民在臺灣地區從事未經許可或與許可範圍不符
    之工作。
五  居間介紹他人為前款之行為。
臺灣地區與大陸地區人民關係條例第七十九條
違反第十五條第一款規定者，處五年以下有期徒刑、拘役或科或併科新台
幣五十萬元以下罰金。
以犯前項之罪為常業者，處一年以上七年以下有期徒刑，得併科新台幣一
百萬元以下罰金。
第一項之未遂犯罰之。
